臺灣臺北地方法院民事判決　九十年度簡上字第四○七號
　　上　訴　人　甲○○即深耕安養中心
　　被　上訴人　乙○○
右當事人間請求損害賠償事件，上訴人對於中華民國九十年六月七日，本院新店簡易
庭八十九年度店簡字第八一二號第一審判決提起上訴，本院判決如左：
    主      文
上訴駁回。
第二審訴訟費用由上訴人負擔。
    事      實
甲、上訴人方面：
一、聲明：
（一）原判決廢棄。
（二）被上訴人在第一審之訴駁回。
二、陳述：除與原審判決書所載者相同茲予引用外，補稱：上訴人於民國八十九年三
    月二十八日，被上訴人在深耕安養中心發生骨折之情事時，並非深耕安養中心之
    負責人，上訴人大約於八十九年五月間，始將深耕安養中心頂讓下來經營，但八
    十九年三月間，上訴人僅在深耕安養中心實習而已。又被上訴人自八十七年初，
    即開始於深耕安養中心受託照顧，二年多來深耕安養中心之護佐人員，未有疏忽
    之情事。至被上訴人於八十九年三月二十八日，在深耕安養中心發生骨折，係因
    上訴人之孫女即原審之訴訟代理人林富美，前來探視被上訴人，自行為被上訴人
    換尿布時所造成，並非深耕安養中心之護佐人員之疏失所造成。
三、證據：除援用原審之立證方法外，補提房屋租賃契約書一份、建物所有權狀四份
    為證。
乙、被上訴人方面：
    被上訴人未於言詞辯論期日到場，亦未提出書狀作何聲明或陳述。
丙、本院依職權調閱台灣台北地方法院檢察署八十九年度他字第二七九九號、八十九
    年度偵字第一七六八六號偵查卷宗。
    理      由
甲、程序上之事由：
    本件被上訴人未於言詞辯論期日到場，核無民事訴訟法第三百八十五條所列各款
    之情形，爰依上訴人聲請，由其一造辯論而為判決。
乙、得心證之理由：
一、本件被上訴人於原審起訴主張：上訴人係位於台北縣深坑鄉萬順寮六十八號深耕
    安養中心之負責人，被上訴人因中風行動不便，需長期護建專人看護，遂至上訴
    人經營之深耕安養中心託護，由專人照料，每月支出費用約新台幣（下同）四萬
    元。詎被上訴人於八十九年三月二十八日，在深耕安養中心受託照護時，竟因上
    訴人僱用之護佐人員張平憲疏於注意，未及時照顧被上訴人上下床起身，致被上
    訴人於無人照料下不慎跌倒，受有兩側股骨頸骨折、左側股骨幹骨折等傷害。而
    被上訴人受傷後經送醫治療，支出手術費用，二萬零四百七十七元；住院膳食費
    用，一萬三千五百元；看護費用，三萬二千元；出院後仍不良於行，僅得在私人
    護理之家受託照顧，花費看護費用，七萬二千元。又原告開刀治療傷勢仍未完全
    復原，尚需第二期開刀治療，該費用亦應由原告負責賠償。爰依託護契約請求上
    訴人賠償損害，共二十四萬元等語。上訴人則以：上訴人於八十九年三月二十八
    日，被上訴人在深耕安養中心發生骨折之情事時，並非深耕安養中心之負責人，
    當時之負責人為訴外人林淑瓊；上訴人大約於八十九年五月間，始將深耕安養中
    心頂讓下來經營，但八十九年三月間，上訴人僅在深耕安養中心實習而已。至被
    上訴人自八十七年初，即開始於深耕安養中心受託照顧，二年多來深耕安養中心
    之護佐人員，未有疏忽之情事。是被上訴人於八十九年三月二十八日，在深耕安
    養中心發生骨折之傷害，係因被上訴人之孫女即原審之訴訟代理人林富美，前來
    探視被上訴人，自行為被上訴人換尿布時所造成，並非深耕安養中心之護佐人員
    疏失所造成云云，資為抗辯。
二、兩造不爭執之事實：
（一）被上訴人主張其因中風行動不便，需長期護建專人看護，遂至設於台北縣深坑
      鄉萬順寮六十八號之深耕安養中心託護，由專人照料，每月支出約四萬元費用
      之事實，為上訴人所自認，則被上訴人此部分主張之事實，自堪信為真實。
（二）被上訴人復主張其於八十九年三月二十八日，在深耕安養中心受託照護時，發
      生骨折之事，致受有兩側股骨頸骨折、左側股骨幹骨折等傷害之事實，復據其
      提出博仁綜合醫院之診斷證明書一份為證，亦為上訴人所不爭執。
三、兩造爭執之爭點：
    至被上訴人另上訴人係深耕安養中心之負責人，對於因上訴人僱用之護佐人員疏
    於注意，未及時照顧被上訴人上下床起身，致被上訴人於無人照料下不慎跌倒；
    上訴人應依約賠償被上訴人，因前述兩側股骨頸骨折、左側股骨幹骨折等傷害，
    所支出之手術費用，二萬零四百七十七元；住院膳食費用，一萬三千五百元；住
    院期間之看護費用，三萬二千元；出院後之看護費用，七萬二千元；第二次開刀
    之費用，共二十四萬元之部分；則上訴人否認之，並抗辯稱：上訴人於八十九年
    三月二十八日，被上訴人在深耕安養中心發生骨折之情事時，並非深耕安養中心
    之負責人，當時之負責人為訴外人林淑瓊；上訴人大約於八十九年五月間，始將
    深耕安養中心頂讓下來經營，但八十九年三月間，上訴人僅在深耕安養中心實習
    而已。至被上訴人自八十七年初，即開始於深耕安養中心受託照顧，二年多來深
    耕安養中心之護佐人員，未有疏忽之情事。且被上訴人於八十九年三月二十八日
    ，在深耕安養中心發生骨折之事，係因被上訴人之孫女即原審之訴訟代理人林富
    美，前來探視被上訴人，自行為被上訴人換尿布時所造成，並非深耕安養中心之
    護佐人員疏失所造成等前揭情詞抗辯之。是本件兩造爭執之爭點，即在於：
（一）上訴人是否深耕安養中心之負責人？
（二）被上訴人發生骨折傷害，是否因深耕安養中心之疏於照顧所致？
四、關於本件之爭點，分述如下；
（一）有關上訴人是否深耕安養中心負責人之爭點：
      經查，本件開設於台北縣深坑鄉萬順寮六十八號之深耕安養中心，並未向主管
      機關申請設立商號或營利事業登記證，此經被上訴人向台北縣政府社會局查詢
      屬實，亦為上訴人所不爭執。而該深耕安養中心係以訴外人林淑瓊之護理師證
      書，開設於由訴外人黃世明經營之深耕醫院四樓，此亦有深耕醫院之開業執照
      、護理師證書在卷足憑，亦為上訴人所自承。而上訴人曾以「深耕醫院專員『
      吳世璿』」之名義，對外招攬、處理深耕安養中心之業務，此亦有被上訴人提
      出之名片一紙在卷足憑，亦為上訴人所不爭執。另上訴人於原審即自承於八十
      九年三月間，已頂讓下深耕安養中心之經營權。是本件被上訴人於深耕安養中
      心發生骨折之時間，係在八十九年三月二十八日，上訴人復於被上訴人前述骨
      折事故發生後，均由上訴人個人出面與被上訴人之親屬協調善後賠償事宜，此
      復為兩造所不爭執。參以，上訴人於台灣台北地方法院檢察署八十九年度他字
      第二七九九號、八十九年度偵字第一七六八六號傷害案件偵查中，均自承願意
      以給予被上訴人二個月之免費安養，負擔一半尿布費用之和解條件，與被上訴
      人和解（參照台灣台北地方法院檢察署八十九年度他字第二七九九號偵查卷宗
      第七頁、八十九年度偵字第一七六八六號偵查卷宗第十六頁）。是被上訴人主
      張上訴人為深耕安養中心之實際經營者，自堪信為真實。
（二）有關被上訴人發生骨折傷害，是否因深耕安養中心之疏於照顧所致之爭點：
      次查，本件被上訴人因中風行動不便，需長期護建專人看護，遂至上訴人經營
      之深耕安養中心受託照護，約定被上訴人每月支出約四萬元，上訴人則提供專
      職護理人員照顧被上訴人之日常起居。是依此約定，被上訴人自應提供合格護
      理人員，於日常二十四小時內，照料被上訴人之人身安全，隨時注意不使被上
      訴人發生人身危險。然被上訴人卻於八十九年三月二十八日，在深耕安養中心
      內發生兩側股骨頸骨折、左側股骨幹骨折等傷害。雖上訴人抗辯稱被上訴人之
      前述骨折傷害，係因被上訴人之孫女即原審之訴訟代理人林富美，前來探視被
      上訴人，自行為被上訴人換尿布時所造成，並非深耕安養中心之護佐人員疏於
      照顧所造成。惟依民事訴訟法第二百七十七條規定：「當事人主張有利於己之
      事實者，就其事實有舉證之責任。但法律別有規定，或依其情形顯失公平者，
      不在此限。」則依此規定，上訴人自應就被上訴人在深耕安養中心所發生之骨
      折傷害，係因被上訴人之孫女即林富美，前來探視被上訴人自行為被上訴人換
      尿布時所造成，此一有利於己之事實，負舉證責任。但上訴人就此部分有利於
      己之抗辯，並未提出任何證據予以證明，是上訴人此部分之抗辯，自難信為真
      實。故被上訴人主張其於八十九年三月二十八日，在深耕安養中心所發生之兩
      側股骨頸骨折、左側股骨幹骨折等傷害，乃因深耕安養中心之護佐人員疏於照
      顧所造成，自屬可採。
五、按「債務人不為給付或不為完全給付者，債權人得聲請法院強制執行，並得請求
    損害賠償。」八十九年五月五日新修正生效前之民法第二百二十七條定有明文。
    本件被上訴人係於八十九年五月五日新修正生效之民法第二百二十七條前，與上
    訴人成立託護契約，則本件兩造間有關債務不履行之法律關係，自應適用首揭民
    法第二百二十七條之規定，應先予說明。而本件上訴人於被上訴人在八十九年三
    月二十八日，發生骨折傷害時，為深耕安養中心之實際經營者，已如前第（一）
    爭點部分所述。且本件係因可歸責於上訴人之事由，未依託護契約之債務本旨，
    竟在被上訴人受託照顧期間，因深耕安養中心之護佐人員疏於照顧，致使被上訴
    人發生前述骨折傷害，復如前第（二）爭點部分所述。則依首揭民法第二百二十
    七條之規定，上訴人自應對於被上訴人，負擔不完全給付之損害賠償責任。是本
    件被上訴人因上訴人之疏於照顧，受有兩側股骨頸骨折、左側股骨幹骨折等傷害
    ，而至博仁綜合醫院開刀治療，此有被上訴人所提出上訴人亦不爭執之診斷證明
    書在卷足證。是被上訴人主張支出之醫療費用，其中二萬四千四百二十六元部分
    ，業據其提出收據八紙為證，則審視被上訴人所受之傷害，及上開收據載明之治
    療費用，自屬治療上之必要費用，應予准許。又被上訴人主張因受有骨折之傷害
    ，支出醫院看護費用，三萬二千元部分；以及開刀後因不良於行，委請居家看護
    費用，七萬二千元部分，亦據被上訴人提出收據二紙為證，經核亦屬醫療必要費
    用及增加生活上需要費用，亦應予准許。至被上訴人另主張支出其餘醫療費用之
    部分，未據被上訴人提出相關單據，予以舉證證明，難認係醫療上之必要費用，
    不應准許。再被上訴人主張第二期開刀費用之部分，亦未經提出醫師處方證明，
    確實有再行開刀之必要，且其費用若干亦未舉證證明，此部分請求，並無理由，
    不應准許。綜上所述，原告因受傷所受損害，合計共十二萬八千四百二十六元。
    從而，被上訴人依託護契約之不完全給付，請求上訴人給付十二萬八千四百二十
    六元，洵屬正當，應予准許；逾此金額之請求，即非有據，應予駁回。原審為命
    上訴人應給付被上訴人十二萬八千四百二十六元，經核並無不合。上訴意旨指摘
    原判決不當，求予廢棄改判，不應准許，其上訴應予駁回。
六、據上論結，本件上訴為無理由，依民事訴訟法第四百三十六條之一第三項、第四
    百四十九條第一項、第四百六十三條、第七十八條、第三百八十五條第一項前段
    ，判決如主文。
中　　　華　　　民　　　國　　九十一　　　年　　 一 　　月　　  三  　　日
                                 民事第六庭審判長法官  鄭純惠
                                                 法官  林孟皇
                                                 法官  姜悌文
右為正本係照原本作成
本判決不得上訴
中　　　華　　　民　　　國　　九十一　　　年　　 一 　　月　　  三  　　日
　　　　　　　　　　　　　　　　　　　　　　法院書記官　陳鳳瀴
